【裁判字號】    92,訴,435
【裁判日期】    920718
【裁判案由】    給付借款
【裁判全文】
臺灣嘉義地方法院民事判決  九十二年度訴字第四三五號
    原      告  華南商業銀行股份有限公司
    法定代理人  甲○○
    訴訟代理人  丙○○
    被      告  乙○○
右當事人間給付借款事件，本院判決如左：
    主      文
被告應給付原告新台幣肆佰伍拾萬元，及自民國八十九年九月三十日起至清償日止，
如附表所示之利息及違約金。
訴訟費用由被告負擔。
    事      實
甲、原告方面：
  一、聲明：如主文第一項所示，請依職權宣告假執行。
  二、陳述：
  （一）訴外人煌瑋塑膠企業社（下稱煌瑋企業社）負責人張新靠，於民國八十九年
        四月廿九日，向以煌瑋企業社名義，向原告借款二筆，合計新台幣（下同）
        四百五十萬元（下稱系爭借款），約定於九十年四月廿九日為到期日，借款
        本金一次清償及利息、違約金等之計算，如附表所示。詎煌瑋企業社於借款
        到期並未為清償，嗣經原告屢次催討無效，計尚欠原告借款本金四百五十萬
        元及利息、違約金等，如附表所示。
  （二）煌瑋企業社為合夥組織，合夥人係訴外人張新靠，及被告乙○○二人，並以
        張新靠為負責人，綜理該企業社包括借款等一切事務，爰依民法第六百八十
        一條規定，請求合夥人即被告就合夥財產不足清償合夥債務時，對於不足之
        額，連帶負其責任，並依消費借貸請求權規定，請求被告負連帶清償責任。
  三、證據：提出借據二紙、授信約定書、合夥契約及全體合夥人同意書、戶籍謄本
       、基本放款利率明細表等各一份、九十執字第五一一九號債權憑證二份、存
       款及放款明細表五張、開戶印鑑卡一份、撥款證明傳票四張。
乙、被告方面：
  一、聲明：原告之訴駁回。
  二、陳述：與張新靠並非合夥人，依合夥同意書所借的款項應該不是本筆借款。
  三、證據：未提出任何證據。
    理      由
一、原告主張煌瑋企業社為合夥團體，煌瑋企業社於八十九年四月廿九日，由負責人
    張新靠以煌瑋企業社名義，向原告借款一百八十萬元、二百七十萬元二筆，合計
    四百五十萬元，均約定於九十年四月廿九日為到期日，借款本金到期一次清償，
    利息、違約金之計算如附表所示，詎煌瑋企業社到期並未為清償，嗣經原告屢次
    催討無效，計尚欠原告借款本金四百五十萬元及如附表所示之利息、違約金等事
    實，業據其提出與所述相符之借據二紙、授信約定書、合夥契約及全體合夥人同
    意書、基本放款利率明細表等各一份、存款及放款明細表五張、撥款證明傳票四
    張等為證，為被告所不爭執，自堪信為真實。
二、原告另主張被告合夥人、系爭借貸係張新靠代表合夥團體借貸等情，並提出合夥
    契約書、全體合夥同意書各一份為證，被告對其形式真正固不爭執，惟否認原告
    主張事實，經查：自原告所提合夥契約書觀之，其合夥契約書上載明張新靠與被
    告二人，合夥經營煌瑋企業社，並經被告於「合夥契約人」欄下簽章等情明確，
    被告既未否認前開文書之真正，空言辯稱非合夥人，未舉證以實其說，尚難為有
    利於被告之事實認定，其所辯自非足採。其次，自原告所提全體合夥人同意書，
    其上載明合夥人張新靠、乙○○二人同意由張新靠代表煌瑋企業社，向原告借貸
    所生債務，全體合夥人連帶清償責任，被告僅辯以系爭借款非該同意書所稱借款
    云云，觀之前開同意書訂立日期為八十八年四月二十二日，係系爭借貸發生之前
    ，被告未另舉證為辯，其所辯自難信採，系爭借款係由合夥人張新靠合法代表合
    夥團體即煌瑋企業社借貸之事實，亦堪信為真實。
三、按借用人應於約定期限內，返還與借用物種類、品質、數量相同之物；遲延之債
    務，以支付金錢為標的者，債權人得請求依法定利率計算之遲延利息，但約定利
    率較高者，仍從其約定；當事人得約定債務人不履行債務時，應支付違約金，民
    法第四百七十八條、第二百三十三條第一項、第二百五十條第一項分別定有明文
    。次按合夥財產不足清償合夥之債務時，各合夥人對於不足之額連帶負其責任，
    ；又連帶債務之債權人，得對債務人中之一人或數人，同時或先後請求全部或一
    部之給付，民法第六百八十一條、第二百七十三條第一項定有明文。本件煌瑋企
    業社積欠原告附表所示借款未還並已屆清償期，其合夥財產經原告強制執行程序
    執行結果，不足清償，此有本院債權憑證二份可憑，為被告所不爭，自堪信實。
    故原告依據消費借貸法律關係及民法第六百八十一條規定，請求被告連帶給付借
    款、利息及違約金即屬有據。
四、從而，原告據消費借貸法律關係、民法第六百八十一條規定，請求被告應給付原
    告四百五十萬元，及自八十九年九月三十日起至清償日止，如附表所示之利息及
    違約金，為有理由，應予准許。至原告誤主張被告應連帶給付云云，則係贅引，
    併予敘明。
五、關於依職權宣告假執行事項，本無庸原告聲請，本件原告聲請依職權宣告假執行
    ，不過促法院職權發動，法院本即就應否依職權宣告審酌，無須就其聲請為准駁
    之裁判，自無庸於主文為准駁之表明，附此敘明。
六、據上論結，原告之訴為有理由，依民事訴訟法第七十八條，判決如主文。
中      華      民      國    九十二    年      七      月    十八      日
~B臺灣嘉義地方法院民事第一庭
~B    法  官  蔡廷宜
右為正本係照原本作成
如對本判決上訴須於判決送達後廿日內向本院提出上訴狀
中      華      民      國    九十二    年      七      月    十八      日
~B    書記官  賴琪玲


司法院資訊處製作；財團法人民間司法改革基金會備份。
